【裁判字號】    90,交易,197
【裁判日期】    901213
【裁判案由】    過失傷害
【裁判全文】
臺灣士林地方法院刑事判決                          九十年度交易字第一九七號
    聲  請  人  臺灣士林地方法院檢察署檢察官
    被      告  丙○
右列被告因過失傷害案件，經檢察官聲請簡易判決處刑（九十年度調偵字第一五七號
），本院認為不宜以簡易判決處刑（九十年交簡字第九五七號），改依通常程序審理
，本院判決如左：
    主  文
丙○因過失傷害人之身體，處拘役伍拾日，如易科罰金以參佰元折算壹日。
    事  實
一、丙○於民國八十九年七月三日上午，駕駛車牌號碼Ｐ八—二八八七號自用小客車
    沿臺北市○○街由西向東行駛，嗣於同日上午七時二十分許行至臺北市○○街與
    瑞光街口時，本應注意交通號誌管制，依交通號誌之管制行駛，並轉彎車應讓直
    行車先行，而依當時之天候、路況並無不能注意之情事，詎其竟疏未注意當時號
    誌燈號為紅燈，而遽然左轉後進而緊急駛入瑞光路南往北之外側車道擬靠右停車
    ，適有甲○○騎乘車牌號碼ＧＮＩ—八九三號機車沿臺北瑞光街由南往北行駛亦
    疏未注意車前狀況，以致閃避不及，而與丙○所駕駛之自小客車發生撞擊，甲○○因而受有左膝、左足挫傷等傷害，丙○於肇事後留在現場並向到場員警坦承為
    肇事人而自首。
二、案經被害人甲○○告訴由臺灣士林地方法院檢察署檢察官偵查後聲請簡易判決處
    刑。
    理  由
一、訊據被告丙○固不否認有於右開事實欄所載時、地駕駛自用小客車而與甲○○所
    騎乘機車發生撞擊之事實，然矢口否認有何過失，辯稱：伊之行向當時經車上乘
    員丁○○提醒為綠燈，所以跟隨前方車輛左轉，左轉時並沒有注意到甲○○的車
    ，因為打算讓車上乘客下車，所以左轉後緊急靠右，方向燈才閃一下即為甲○○
    所撞及，伊並無過失云云。惟查：
  (一)右開犯罪事實業據證人即被害人甲○○指訴甚詳，且有道路交通事故調查報告表
    、談話紀錄表、補充資料表、現場及車損照片七幀、診斷證明書三紙及肇事現場
    號誌照片八幀、自首調查報告表等附卷可按。
  (二)被告於本院調查證據時雖一再辯稱並無違反號誌管制闖越紅燈之行為，然查：
  (1)被告肇事後於員警前往現場處理時，業經向員警陳明：「當時我沒有看我行駛方
    向之號誌」等語，此有臺北市政府警察局內湖分局交通分隊交通事故談話紀錄表
    一份在卷可按，且經被告簽名捺印確認屬實。嗣被告於偵查及本院審理中，雖改
    稱：當時有確認其行向為綠燈，但忘記是箭頭或圓形號誌，員警製作筆錄時，問
    我是何號誌，我說我忘了云云，然此部分陳辯不僅與前開警訊所陳內容不符，且
    經本院去函請臺北市政府警察局內湖分局交通分隊派員拍攝現場號誌之情形所得
    ，該處號誌並無左轉箭頭綠燈燈號，而僅有圓形綠燈號誌，此亦核與證人甲○○
    於本院調查時所為證述情節相同，是被告此部分辯解已屬不能採信。
  (2)再被告雖舉證人丁○○、乙○○為證，然有關乙○○部分，業據當庭陳明：「（
    被告有無注意號誌？）應該有，我不清楚」等語，是被告究竟有無注意號誌，證
    人乙○○已難為此部分事實之證述。而雖證人乙○○證稱：「（車禍的發生過程
    為何﹖）當天我第一天到公司上班，我坐在右後座，車到十字路口時，左前方有
    一交警，綠燈亮時，我聽到劉小姐說綠燈亮了可以走了，之後就聽到後面有撞擊
    的聲音，因我要上班所以我就先離開去上班，對方是從後面撞到我們，我是在撞
    擊後才發現該部機車。」、「（你有無看到號誌﹖）我從右邊的窗戶看到也是綠
    燈」、「（若雙向都是綠燈，你們如何過去﹖）我們在停等線的前面一點點，約
    是前輪過去一點點時等候，約等了一、二分鐘再過去，是在劉小姐提醒我們之後
    ，我們往前開，開了一點點停下來等，之後再過去」、「（當時有無準備去吃早
    餐﹖）當時旁邊有一攤早餐店，我原打算去買」云云；證人丁○○則證稱：「（
    當時你有無注意車禍如何發生﹖）當時我有提醒被告是綠燈可以走了，因為車子
    是我的，我不願意讓他闖紅燈，當時我們的車速很慢準備給陳下車，沒想到左轉
    一下子之後發生車禍」、「（二個行向都是綠燈你們的車有無停下來等﹖）有，
    只有二、三秒鐘」、「（在何處等了二、三秒﹖）在紅綠燈下，並未過停等線，
    車身全部都在停等線之後」、「（到路口有無停下等對向的車過﹖）沒有，對向
    並沒有車，因才七點路上沒什麼車」、「（你如何告訴被告是綠燈﹖）我說綠燈
    亮了可以走了」、「（轉彎後準備做何事﹖）準備讓乙○○下車去上班，在左轉
    的路口有一早餐店，距離路口約有十餘公尺」云云，是就有關通過路口時是否禮
    讓對向車道車輛先行而等候一節，證人丁○○、乙○○所述已不相符，至所同者
    ，乃均證稱：當時該行向係綠燈、左轉後準備停車讓乙○○下車買早餐及上班云
    云，惟被告於同一期日在本院訊問時，乃陳稱：我們車子等紅綠燈是在停等線後
    面，我的前面有一廂型車快速左轉，我跟著左轉，準備讓乙○○在該處下車並去
    買早餐，但我並沒有告訴其他人我心裡的意思等語，是有關左轉後停車讓乙○○
    可以買早餐一節，實際上依據被告供述，乃其自身內心之盤算，並非事先與證人
    等所商定，即要非證人等所得知悉，然渠等於庭訊時，竟然均一致為此等供稱，
    已屬可疑而不能遽信。況證人丁○○為被告之同居人，系爭肇事車輛為丁○○所
    有，而證人乙○○為被告友人之子，被告與之相善並願駕車延送其上班，而本件
    車禍即在此過程中所發生，此為被告及證人丁○○、乙○○所陳明，是渠等情誼
    及利害關係匪淺，對於被告顯有迴護之疑，再佐以上開矛盾情事，益證證人等所
    為上開證述，顯係事前與被告串供所為，委無足採，被告確有違反號誌規定闖越
    紅燈之行為要無疑義，而本件經送由臺北市車輛行車事故鑑定委員會鑑定結果，
    亦為同此之認定，有臺北市車輛行車事故鑑定委員會九十年二月六日北鑑審字第
    九０六０００一六００號函附件定意見書在卷可參。
  (三)又被告於轉彎時，本應禮讓直行之甲○○車先行，然訊據被告迭於偵查及本院調
    查證據時陳稱：並未注意到甲○○之車輛，方向燈才閃了一下（後又改稱二、三
    下）就被撞及等語，是其為轉彎車駕駛人，於轉彎時並未禮讓直行之甲○○車先
    行亦堪認定。
  (四)按汽車駕駛人駕駛汽車應遵守道路交通號誌之指示；並轉彎車應讓直行車先行，
    道路交通安全規則第九十條、第一百零二條第六款分別定有明文，被告身為汽車
    駕駛人自當明知並應遵守，而肇事時、地，又無不能注意之客觀情事存在，此有
    道路交通事故調查報告表一份附卷可稽，被告應注意並能注意，而竟疏未注意，
    進而肇事，渠為有過失顯然，而本件被害人甲○○因被告上開過失肇事，以致受
    有如事實欄所載之傷害，是其傷害結果與被告過失行為間為有相當因果關係洵足
    認定。
  (五)被告於肇事後留在現場，嗣並向到場處理員警坦承肇事等情，業據證人甲○○證
    述屬實，並有自首調查報告表、談話紀錄表各一份附卷可參，渠確有自首之事實
    已堪認定。
  (六)被害人甲○○騎乘機車，本應靠右行駛，並注意車前狀況，隨時做好必要之安全
    措施，而參以道路交通事故調查報告表所附現場圖，現場為交岔路口，駕駛人本
    應減速慢行，並靠右行駛，而當時二車撞擊後，甲○○所騎乘機車倒地所產生刮
    地痕起始處則係為在接近超到分隔線處，是顯見甲○○當時並未按規定靠右行駛
    ，且未注意車前狀況，以致煞停不及而肇事，則被害人甲○○就本件事故之發生
    為與有過失。
  (七)綜上，本件事證明確，被告犯行洵足認定，應予依法論科。
二、核被告所為，係犯刑法第二百八十四條第一項前段之過失傷害罪。被告於肇事後
    向到場員警坦承肇事而接受裁判，即對於未經發覺之犯罪自首，應依刑法第六十
    二條前段規定減輕其刑。爰審酌被害人就本件事故之發生為與有過失及被告之智
    識程度、生活狀況、被害人所受傷害程度並被告尚未與被害人達成和解賠償損害
    、犯罪後之態度等一切情狀，量處如主文所示之刑，並諭知易科罰金之折算標準
    。
據上論斷，應依刑事訴訟法第四百五十二條、第二百九十九條第一項前段，刑法第二
百八十四條第一項前段、第六十二條前段、第四十一條第一項前段、罰金罰鍰提高標
準條例第一條前段、第二條，判決如主文。
本案經檢察官林聰良到庭執行職務
中      華      民      國      九十      年      十二      月  十三    日
                                  臺灣士林地方法院刑事第一庭
                                          法  官
右正本證明與原本無異。
如不服本判決，應於判決送達後十日內，向本院提出上訴狀。
附錄本案論罪科刑法條：
刑法第二百八十四條第一項前段


司法院資訊處製作；財團法人民間司法改革基金會備份。
